【裁判字號】    89,上,182
【裁判日期】    890920
【裁判案由】    清償債務
【裁判全文】
臺灣高等法院高雄分院民事判決      八十九年度上字第一八二號
      上  訴  人  丙○○
      訴訟代理人  乙○○
      被  上訴人  板信商業銀行股份有限公司
      法定代理人  丁○○
      訴訟代理人  甲○○
右當事人間清償債務事件，上訴人對於中華民國八十九年四月十四日臺灣高雄地方法
院八十九年度訴字第五二六號第一審判決提起上訴，本院判決如左：
      主      文
上訴駁回。
第二審訴訟費用由上訴人負擔。
      事      實
甲、上訴人方面：
一、聲明：求為判決
（一）原判決不利於上訴人部分廢棄。
（二）右廢棄部分被上訴人第一審之訴駁回。
（三）第一、二審訴訟費用由被上訴人負擔。
二、陳述：除與原判決書記載相同者，予以引用外，補稱：
（一）自事實及所有提出之證據，均無足以證明上訴人曾授權他人代理為連帶保證之
      意思表示；唯一提及有關代理人之約定者，為被上訴人提出之授信約定書第十
      條：「凡持有貴社發給立約人之擔保物收據或保管證或立約人印鑑，前往貴社
      請求返還或更換擔保物及其有關文件者，均視為立約人之代理人，貴社得准予
      返還或更換之。」與本案系爭問題並不相同。
（二）被上訴人所提財政部金融局台融局字第八六三六一０三五號函准中華民國銀行
      商業同業工會全國聯合會八十六年十一月十一日全授字第一七九四號函：「借
      款人及保證人向銀行辦理借款時，若以親自在授信約定書上簽名及留存印鑑，
      則嗣後有關放款借據，亦得基於代理之法理，委由第三人持有原留印鑑於放款
      借據上代為簽章。」其所表示者，無非表明放款借貸、保證之行為可由他人代
      理，與民法規定相當，絕非認為僅以印鑑相符，即可認為有代理之授予，此點
      應予究明。
（三）最高法院七十年台上字第六五七號判例：「由自己之行為表示以代理權授與他
      人者，對於第三人應負授權人之責任，必須本人有表見之事實，足使第三人信
      該他人有代理權之情形存在，始足當之。．．．原審徒憑上訴人曾將印章交付
      他人之事實，即認被上訴人就保證契約之訂立應負表見代理之授權人之責任，
      自嫌率斷。」被上訴人並未提出上訴人曾有任何事實，足使其信他人有代理權
      之情形存在，僅以印鑑相符即要求上訴人負連帶保證人之責；第一審判決亦因
      此判決上訴人須負連帶保證人之責，與最高法院上開判例意旨不符，實有未洽
      。
（四）上訴人於民國八十二年十一月八日曾為第一審共同被告湯紹邦，借款金額新台
      幣一百萬元之連帶保證人。是時上訴人常處台北市，且正值八十二年度技術職
      業人員高等考試前夕，上訴人仍專程自北部返南，並親自為連帶保證之相關程
      序，不曾假手他人，應無「有表見之事實，足使第三人信該他人有代理權之情
      形存在」。
（五）上訴人於系爭貸款當日（八十三年一月三十一日）曾到場親自簽署授信約定書
      、切結書及承諾書，惟並未於借據上簽署為保證人，亦無另為連帶保證之意思
      表示。比較前項說明，依經驗法則，若上訴人有為連帶保證之意思，何須他人
      代勞而不自行簽名？被上訴人又有何依據主張有代理關係存在或表見代理？第
      一審審理時，上訴人已予陳明。原審不察，僅以一句「委不足採」一語帶過，
      實不足取。
乙、被上訴人方面：
一、聲明：求為判決
（一）上訴駁回。
（二）訴訟費用由上訴人負擔。
二、陳述：除與原判決書記載相同者，予以引用外，補稱：
（一）上訴人所稱蓋用於借據上之印鑑係為經戶政事務所登記之印鑑，其非上訴人所
      慣用之印章，未隨身攜帶而置於家中保管云云，惟衡諸常理，對於經戶政事務
      所登記之印鑑章，其重要性自別於一般印鑑，一般人當會慎重保管，使他人無
      法輕易取得，上訴人於印鑑章並未遺失之情形下，若非親自或委託他人使用該
      印章，如何能連續數年均將該印鑑蓋用於借據上，其情形顯與盜用有別，故原
      審所為之論斷，並無違反常情，殊為正確。
（二）按民法第三條「蓋章與簽名生同等之效力」、授信約定書第二條「立約人因名
      稱、組織、章程內容、印鑑、代表人、代表人權限範圍或其他足以影響貴社權
      益變更情事發生時，應即以書面將變更情事通知貴社，並辦妥變更或註銷留存
      印鑑之手續，於未為前項通知及變更或註銷留存印鑑手續前與貴社所為之交易
      ，立約人均願負其責任，如因而造成貴社損害，並負賠償責任」、財政部金融
      局台融局字第八六三六一０三五號函准中華民國銀行商業同業公會全國聯合會
      八十六年十一月十一日全授字第一七九四號函表示：「借款人及保証人向銀行
      辦理借款時，若已親自在授信約定書上簽名及留存印鑑，則嗣後有關放款借據
      ，除可由借款人或保証人本人親自簽名（或）蓋章外，亦得基於代理之法理，
      委由第三人持有原留印鑑於放款借據上代為蓋章」，揆諸上揭說明，上訴人於
      借據上蓋用之印章既與授信約定書上留存之印鑑相符且為上訴人不否認為真正
      ，上訴人自應負連帶保証之責。
      理      由
一、本件被上訴人主張之事實，業據提出擔保放款借據、授信約定書、臺灣高雄地方
    法院民事執行處強制執行金額計算書分配表、保證責任高雄市第五信用合作社讓
    與臺北縣板橋信用合作社契約書、合作社社員股金退還細則、合作社員工退職、
    退休、資遣給付細則、財政部台財融字第八六二八四四三八號函、第八六六二八
    五四七號函為證，核屬相符，除擔保放款借據上連帶保證人欄是否上訴人丙○○
    親自簽章外，亦為上訴人丙○○所不爭執，原審其中共同被告湯紹邦並未到場爭
    執，依前揭証物，被上訴人右述主張堪予採信（被告湯紹邦經原審為敗訴判決確
    定）。
二、上訴人丙○○雖辯稱其並未在擔保放款借據之連帶保證人欄上簽章，借據上簽名
    為虛偽，印鑑則為真正，但係遭他人盜蓋，故其並無擔任連帶保證人之意思，亦
    未授權他人使用其印鑑擔任連帶保證人，上訴人不應僅以印鑑推斷上訴人有授權
    他人代理，自不負連帶保證人之責云云，惟上訴人指稱印鑑被盜蓋並未舉證以實
    其說，且上訴人丙○○之印鑑章並未遺失，果印鑑遭盜用，三年來每次展期時，
    衡情豈未能發覺，其所辯印鑑遭盜用云云，要無可採，擔保放款借據上訴人之簽
    名上訴人雖主張非其親自簽名，惟非不能委由他人代簽，又如有用印章代簽名者
    ，其蓋章與簽名生同等之效力，民法第三條第二項著有明文，核擔保放款借據上
    擔保物提供人兼連帶保証人欄蓋有上訴人「曾國文」之印文（見原審卷第十頁）
    上訴人並不能証明遭盜蓋已如前述，應係其親自所蓋而有負連帶保証之意思自應
    負連帶保証責任。
三、至被上訴人在原審另主張上訴人丙○○就其所有不動產設定抵押擔保本件借款，
    並經法院判決確定等情，要與本件無涉，爰不贅述。
四、按保證債務之所謂連帶，係指保證人與主債務人負同一債務，對於債權人各負全
    部給付之責任者而言，最高法院四十五年臺上字第一四二六號著有判例可參，從
    而，被上訴人依消費借貸契約及連帶保證契約，請求上訴人連帶清償借款一百九
    十九萬五千五百七十一元，及自八十八年十月十六日起至清償日止，按週年利率
    百分之十‧五計算之利息，以及自八十八年十一月十六日起至清償日止，逾期在
    六個月以內者，按上開利率之一成，逾期超過六個月部份，按上開利率之二成計
    算之違約金，即無不合，應予准許。原審為上訴人敗訴之判決，核無違誤，上訴
    論旨求予廢棄為無理由，應予駁回。
五、據上論結，本件上訴為無理由，依民事訴訟法第四百四十九條第一項、第七十八
    條，判決如主文。
中      華      民      國        八十九    年      九    月  二十      日
                                      臺灣高等法院高雄分院民事第三庭
~B1審判長法官  王憲義
~B2法      官  賴玉山
~B3法      官  張明振
右為正本係照原本作成。
如對本判決上訴，須於判決送達後二十日內向本院提出上訴狀，其未表明上訴理由者
，應於上訴後二十日內向本院提出上訴理由書（均須按他造當事人之人數附繕本）。
上訴時應提出委任律師或具有律師資格之人之委任狀，並依附註條文規定辦理。
中      華      民      國        八十九    年      九    月    二十一  日
~B法院書記官  梁美姿
附註：
民事訴訟法第四百六十六條之一：
對於第二審判決上訴，上訴人應委任律師為訴訟代理人，但上訴人或其法定代理人具
有律師資格者，不在此限。
上訴人之配偶、三親等內之血親、二親等內之姻親，或上訴人為法人、中央或地方機
關時，其所屬專任人員具有律師資格並經法院認為適當者，亦得為第三審訴訟代理人。
第一項但書及第二項情形，應於提起上訴或委任時釋明之。
                                                                         Ｇ


司法院資訊處製作；財團法人民間司法改革基金會備份。
